【裁判字號】    95,訴,18
【裁判日期】    950427
【裁判案由】    公共危險
【裁判全文】
臺灣屏東地方法院刑事判決                95年度訴字第18號
公  訴  人  臺灣屏東地方法院檢察署檢察官
被      告  乙○○
選任辯護人  楊水柱律師
上列被告因公共危險案件，經檢察官提起公訴（94年度偵字第
5278號），本院判決如下：
    主  文
乙○○放火燒燬現供人使用之住宅，未遂，處有期徒刑年柒月
。塑膠桶、打火機各壹個，均沒收。
    犯  罪  事  實
一、乙○○與丙○○之鄰居蘇振昇為朋友關係，於民國94年7 月
    2 日凌晨2 、3 時許，聽聞在其住處聊天之蘇振昇向其提及
    與丙○○間之土地使用糾紛，乙○○為替蘇振昇抱不平，明
    知丙○○位於屏東縣枋寮鄉○○村○○路7 之12之住處乃現
    供人使用之住宅，且預見在上開住宅屋前潑灑汽油引燃可能
    使整個住宅燒燬，而該結果之發生並不違背乙○○自己本意
    之情況下，基於放火燒燬該住宅之不確定犯意，於同日凌晨
    4 時30分許，將其住處供農用噴霧器使用之汽油裝入其所有
    之塑膠桶內，攜往丙○○上址住處，沿丙○○住處房屋前之
    水泥地潑灑汽油，再以其所有之打火機1 個，點燃汽油，致
    使丙○○住處房屋前水泥地起火燃燒，並隨即離開現場，倖
    火勢迅速熄滅，僅造成丙○○住處紗窗部分毀損及水泥地板
    焦黑，未延燒至房屋結構體而未至燒燬。
二、案經丙○○訴由屏東縣警察局枋寮分局移送臺灣屏東地方法
    院檢察署檢察官偵查起訴。
    理  由
一、訊據被告乙○○固坦承於前揭時、地潑灑汽油後點火燃燒之
    事實，惟矢口否認有何放火燒燬住宅之犯行，辯稱：伊僅要
    燒地上，沒有要燒燬告訴人住處之意等語；辯護意旨並謂被
    告潑灑之燃劑數量不多，且地點係在門口水泥地上，不足以
    擴散燒及住家等語。經查：
（一）被告於94年7 月2 日凌晨4 時34分許，攜帶內裝汽油之塑
      膠桶至丙○○位於屏東縣枋寮鄉○○村○○路7 之12之住
      處，於4 時34分46秒許沿該屋大門前水泥地自面對大門左
      側之窗戶至大門右側潑灑汽油，長約5 公尺，距房屋主體
      結構最短距離約半公尺，於4 時34分52秒點火後被告隨即
      離開，至4 時35分38秒許火勢完全熄滅，火勢約1 人高，
      係自行熄滅，並造成面對大門左側窗戶之紗窗毀損等情，
      業據被告坦承不諱，核與證人即告訴人丙○○、丙○○之
      夫甲○○證述被告縱火情節大致相符，並經本院當庭勘驗
      案發現場監視錄影帶無訛，且有錄影帶影像之翻拍照片5
      幀及火勢熄滅後之現場照片2 幀附卷可稽，堪認屬實。
（二）被告雖以前詞置辯，惟被告以塑膠桶裝填汽油攜往告訴人
      住處，並將汽油以約1 公尺高之高度沿告訴人房屋前任意
      潑灑，而汽油係屬易燃之液體物質，以此高度潑灑極易四
      處飛濺而不易控制潑灑範圍，予以引燃即有可能潑及房屋
      主體而釀成災害，此應為被告所認識；且本案被告潑灑汽
      油之範圍距房屋主體結構最短距離僅約半公尺，已甚為接
      近該住宅之房屋主體，所引燃之火勢約有1 人高，燃燒時
      間將近1 分鐘之久，在此等高溫加熱下，極有可能使四周
      易燃物品亦起火燃燒，參以證人丙○○亦於本院審理時證
      稱：火很大，我不敢開門等語，益見當時火勢之猛烈，另
      觀諸卷附錄影帶影像翻拍照片所示被告潑灑汽油之範圍、
      引燃火勢之大小，顯非如被告所辯僅有一般杯子約2 杯之
      少量汽油；又依上開翻拍照片及現場照片所示，告訴人屋
      前面對大門左側停放2 輛機車，大門左側則為木製鞋櫃、
      鞋子、塑膠椅、燒金紙的鐵桶等雜物，且擺放位置明顯，
      證人丙○○於本院審理時亦證稱：我家門口外面有放瓦斯
      桶、機車2 輛、潛水用具、馬達，馬達係在燒金紙的鐵桶
      旁，之後才是瓦斯桶等語綦詳，是告訴人住處門前水泥地
      上確實放置有許多易燃物品，且為被告所得輕易查見，上
      開物品一經受熱燃燒，火勢必將擴大及於房屋主體，甚至
      使機車或馬達等物發生爆炸，復參以大門左側窗戶紗窗確
      已因受熱而焦黑變形，顯見本件客觀上顯已具備燒燬住宅
      之危險可能性，被告所為當已達於著手放火之實行階段，
      而被告於此情況下仍於潑灑汽油並點火引燃後即行離去，
      放任火勢自行延燒，其具有縱燒燬該住宅亦不違背其本意
      之不確定故意甚明。
（三）至證人丙○○、甲○○雖證述被告潑灑汽油時，已為渠等
      查悉，並打開監視器攝錄，且於被告甫離去時即於其住處
      後攔下被告而發生爭執等語，惟被告行為時告訴人及其家
      人均在屋內，告訴人及其家人有無發現被告縱火犯行並將
      正欲離去之被告攔下，及告訴人等有無自行滅火、所需時
      、方式等情，均非被告所得控制或逆料，自不得執此認本
      案被告行為時並無燒燬住宅之危險或認被告無燒燬住宅之
      故意。又被告另辯稱伊放火時係酒醉云云，然證人甲○○
      就當時被告之精神狀態證稱：說話清楚、走路腳步很穩，
      還可以跟我對話，精神正常等語明確，堪認被告行為時亦
      無因酒醉而致心神喪失或精神耗弱之情形。均不足為被告
      有利之認定。
（四）綜上所述，被告著手於放火燒燬現供人使用之住宅而不遂
      ，事證已臻明確，所辯委無可採，犯行堪予認定，應予依
      法論科。
三、查告訴人丙○○位於屏東縣枋寮鄉○○村○○路7 之12號之
    住處為現供人使用之住宅，被告乙○○持汽油潑灑於告訴人
    住處前水泥地上引火燃燒，倖火勢迅速熄滅而未遂，核被告
    所為，係犯刑法第173 條第3 項、第1 項之放火燒燬現供人
    使用之住宅未遂罪。其已著手放火而不遂，為未遂犯，應依
    刑法第26條前段規定減輕其刑。爰審酌被告因細故即前往告
    訴人住處放火，其犯行已對告訴人及其家人之人身、財產安
    全產生極高之危險性，其品性、犯罪之動機、目的、手段、
    所生損害，及犯後未能坦承犯行之態度等一切情狀，量處如
    主文所示之刑。至扣案塑膠桶1 個，為被告所有供其裝填汽
    油放火之物，業據被告供承在卷，又被告持以引火點燃之打
    火機1 個，亦據被告供承為其所有，雖未據扣案，然並無證
    據證明業已滅失，應均依法宣告沒收。
四、公訴意旨另以：被告預見在丙○○住處前縱火可能使丙○○
    及其家屬因逃生不及而葬生火海，竟仍基於殺人之不確定故
    意，於前揭時、地以汽油縱火，倖火勢迅速熄滅而未遂，因
    認被告所為另涉犯刑法第271 條第2 項、第1 項之殺人未遂
    罪嫌等語。惟按犯罪事實應依證據認定之，無證據不得認定
    犯罪事實，刑事訴訟法第154 條第2 項定有明文；次按事實
    之認定，應憑證據，如未能發現相當證據，或證據不足以證
    明，自不能以推測或擬制之方法，以為裁判基礎；認定不利
    於被告之事實，須依積極證據，苟積極證據不足為不利於被
    告事實之認定時，即應為有利於被告之認定，更不必有何有
    利之證據，此有最高法院40年台上字第86號、30年上字第
    816 號、46年台上字第170 號等判例意旨可資參照。經查，
    依火災現場照片以觀，本件火災範圍係在告訴人住處屋前的
    水泥地上，且僅造成水泥地焦黑及紗窗毀損，足見本件火勢
    並未延燒至屋內，且據證人丙○○、甲○○之證述，其住處
    除屋前之大門以外，屋後另有後門可通往屋外，而依本件火
    災之燃燒地點、範圍、時間、火勢大小、附近易燃物品之數
    量觀之，因非直接在房屋本體上引火燃燒，其延燒速度尚非
    甚為迅速，屋內之居住者應仍有足夠之時間自屋後通道逃生
    ；且被告係以塑膠桶裝填汽油後，將汽油潑灑於告訴人住處
    前水泥地上，再引火點燃，若被告有置該屋內之人於死之意
    ，自可直接將汽油灑向丙○○住處之大門或窗戶，甚至潑灑
    在其住處前之機車、馬達或瓦斯桶上，則火勢燃燒必將更為
    猛烈，並迅速潑及整棟房屋，使屋內居住者未及反應、逃生
    ，而葬生火窟，惟被告確僅引燃屋前水泥地之區域，顯見被
    告客觀上之舉措尚難認有殺人之直接故意或不確定故意。況
    且本件被告供稱伊持汽油放火燃燒告訴人房屋，乃起因於蘇
    振昇與告訴人間之糾紛，與證人丙○○證述平常被告沒有喝
    酒就靜靜的，但是一喝酒就想要強出頭等語亦屬相符，則被
    告本身就告訴人與蘇振昇間之糾紛並無直接之利害關係，且
    證人丙○○、甲○○均證稱：與被告認識但不熟，亦無仇恨
    或爭吵等語，顯然雙方在本件案發前並無仇隙，實亦何動機
    引發被告意欲致告訴人及其家人於死地之故意；復參以證人
    丙○○亦證稱伊不認為被告放火要至渠等於死，並已接受被
    告之道歉等情，被告辯稱伊並無殺人之意，尚可採信。此外
    ，復查無其他積極證據證明被告有此部分罪嫌，揆諸前揭說
    明，本應為無罪之判決，惟公訴意旨認此部分與前開論罪科
    刑部分間，有想像競合之裁判上一罪關係，爰不另為無罪之
    諭知，附此敘明。
據上論斷，應依刑事訴訟法第299 條第1 項前段，刑法第173 條
第3 項、第1 項、第26條前段、第38條第1 項第2 款、罰金罰鍰
提高標準條例第1 條前段，判決如主文。
本案經檢察官到庭執行職務
中    華    民    國    95    年    4     月    27    日
                  刑事第五庭  審判長  法  官   石家禎
                                      法  官   楊文廣
                                      法  官   李宜娟
以上正本證明與原本無異。
如不服本判決應於收受本判決送達後10日內向本院提出上訴書狀
，其未敘述上訴理由者，並得於提起上訴後10日內向本院補提理
由書狀（均須按他造當事人之人數附繕本）「切勿逕送上級法院
」
中    華    民    國    95    年    4     月    28    日
                                      書記官   林香如
附錄本案論罪科刑法條：
刑法第173 條：
放火燒燬現供人使用之住宅或現有人所在之建築物、礦坑、火車
、電車或其他供水、陸、空公眾運輸之舟、車、航空機者，處無
期徒刑或7 年以上有期徒刑。
失火燒燬前項之物者，處1 年以下有期徒刑、拘役或500 元以下
罰金。
第1 項之未遂犯罰之。
預備犯第1 項之罪者，處1 年以下有期徒刑、拘役或300 元以下
罰金。


司法院資訊處製作；財團法人民間司法改革基金會備份。
